臺灣高等法院刑事判決
108年度上訴字第3563號
上  訴  人  
即  被  告  洪明揚
上列上訴人因違反毒品危害防制條例案件，不服臺灣新北地方法
院108年度審訴字第1353號，中華民國108年8月30日第一審判決
（起訴案號：臺灣新北地方檢察署108年度毒偵字第3063號），
提起上訴，本院判決如下：
    主  文
上訴駁回。
    事  實
一、洪明揚明知海洛因、甲基安非他命為毒品危害防制條例第2
    條第2項第1款、第2款所列管之第一級、第二級毒品，不得
    非法持有、施用，竟仍基於施用第一級毒品海洛因及第二級
    毒品甲基安非他命之犯意，分別為下列行為：
  ㈠於民國108年1月24日18時許，在其位於新北市○○區○○○路0段0
    00巷00弄00號之住處，以將甲基安非他命置於玻璃球內燒烤
    後吸食其煙霧之方式，施用甲基安非他命1次。
  ㈡又於108年1月27日早上某時許，在其上址住處，以將海洛因
    粉末摻入香菸內點燃吸食之方式，施用海洛因1次。
　　嗣於108年1月27日14時35分許，在桃園市○○區○○路0段000號
    前，因形跡可疑而為警盤查，洪明揚於有偵查權限之警員發
    覺其前揭施用海洛因、甲基安非他命犯行前，主動向警方坦
    認上開犯行，而自首接受裁判，警方經其同意採集尿液送檢
    驗後，鑑驗結果確呈嗎啡及安非他命類陽性反應，而查悉上
    情。
二、案經桃園市政府警察局龜山分局【下稱龜山分局】報告臺灣
    新北地方檢察署檢察官偵查起訴。
    理  由
壹、程序部分：
一、施用毒品部分之訴追要件：
　  被告洪明揚前因施用毒品案件，經臺灣桃園地方法院以98年
    度毒聲字第63號裁定送觀察、勒戒後，因認無繼續施用毒品
    之傾向，而於98年4月30日執行完畢釋放出所，並由臺灣桃
    園地方檢察署檢察官以97年度毒偵字第6376號為不起訴處分
    確定；詎其於觀察、勒戒執行完畢後三年內，又因於99年9
    月5日施用第二級毒品案件，經臺灣板橋地方法院（現改制
    為臺灣新北地方法院，下稱新北地院，下同）以100年度簡
    字第4737號判決判處有期徒刑4月確定等情，有上開不起訴
    處分書、判決及本院被告前案紀錄表各1份在卷可憑（見本
    院卷第31至33頁、第123至126頁），是被告既曾因施用毒品
    案件，經觀察、勒戒執行完畢後，三年內再犯毒品危害防制
    條例第10條第2項所定之施用第二級毒品罪，並經法院論罪
    科刑，即屬「三年內再犯」之情形，再犯率甚高，原所實施
    之觀察、勒戒已無法收其實效，此次再犯上開條例第10條第
    1項、第2項之罪，不論依109年1月15日修正公布、並於同年
    7月15日施行之毒品危害防制條例第23條第2項規定，或修正
    前之同條項規定，均應依法追訴。
二、證據能力方面：
　㈠被告雖於本院主張其於上開時、地為警盤查時，只查獲愷他
    命，警方卻依被告前科紀錄強行將被告帶回警局驗尿，應屬
    違法採尿云云（見本院卷第25、58頁）。惟被告當庭亦稱：
    「（1月27日當天你是否有同意警方採尿？）好像有又好像
    沒有，我忘記了。」等語（見本院卷第59頁）。經本院函詢
    查獲機關龜山分局結果，覆稱：當日盤查被告時，被告主動
    交付愷他命1包，警員詢問被告有無施用安非他命時，被告
    即坦承3日前有施用毒品安非他命，後詢問被告是否同意採
    尿，被告口頭上答應，等待採尿期間，被告並自行告知有施
    用海洛因等語，有龜山分局109年2月21日山警分偵字第1090
    003973號函所附員警余家榮職務報告在卷可按（見本院卷第
    79至82頁），經本院當庭告知上開職務報告內容後，被告並
    當庭表示沒有意見（搖頭）等語（見本院卷第99頁），是被
    告本身既然不確定自己當時有無同意採尿，且前於原審從未
    爭執此節，自難認員警所稱被告有同意採尿之情不實，本案
    即難認有被告所稱之違法採尿情事，所採得之被告尿液及衍
    生之尿液檢驗報告應均有證據能力，合先敘明。
  ㈡本判決下引具傳聞性質之各項供述證據經本院於審判期日調
    查證據時提示並告以要旨後，當事人均未於言詞辯論終結前
    ，就證據能力部分有所異議（見本院卷第60頁、第118、119
    頁），本院復查無該等證據有違背法定程序取得或顯不可信
    之外部情狀，揆諸刑事訴訟法第159條之5規定，應均有證據
    能力。
　㈢至其他本件認定事實所引用之非供述證據，並無證據證明係
    公務員違背法定程序所取得，亦查無顯不可信或不得作為證
    據之情形，且經本院於審判期日依法進行證據之調查、辯論
    ，亦應有證據能力。
貳、認定犯罪事實所憑之證據及理由：
一、前揭事實業據被告於警詢、原審及本院均坦承不諱（見毒偵
    卷第3至5頁、原審卷第50、55頁、本院卷第58、120頁，被
    告於本院爭執為混合一起施用，詳後述），且其為警所採集
    尿液，經送台灣檢驗科技股份有限公司以酵素免疫分析法初
    步檢驗，及以氣相層析質譜儀法確認檢驗結果，確呈嗎啡、
    鴉片類及甲基安非他命、安非他命類陽性反應乙節，亦有該
    公司108年2月12日濫用藥物檢驗報告（檢體編號：J000-000
    0號）、桃園市政府警察局被採尿人尿液暨毒品真實姓名與
    編號對照表（尿液編號：J000-0000號）各1份附卷可稽（見
    毒偵卷第21、23頁）。足認被告上開任意性自白與事實相符
    ，堪以採信。
二、被告雖於本院審理中改稱是將海洛因、甲基安非他命放在玻
    璃球內混合吸食，而非分開施用云云，惟查，被告於108年1
    月27日查獲當日警詢中即稱：我是將海洛因摻入香菸當中點
    燃吸食，安非他命是將安非他命放進玻璃球內燃燒，吸食產
    生的煙霧等語（見毒偵卷第4頁反面）；於原審準備程序中
    亦向法官供稱：施用的方式是用捲菸方式施用一級毒品海洛
    因，施用第二級毒品的方式同起訴書（即置於玻璃球點火燒
    烤）等語（見原審卷第50頁）。被告固於本院準備程序時稱
    其於原審應是稱混合吸食云云（見本院卷第58頁），惟經本
    院當庭勘驗被告於108年8月13日原審準備程序中之法庭錄音
    檔案結果，被告是稱：「（你施用的時間、地點、方式，就
    如同起訴書所記載的嗎？）對。（你之前說你施用的時間是
    1月24號，有沒有可能是在查獲的當天的早上施用的？海洛
    因。）對。（查獲當天早上施用？）嗯。（那施用的方式是
    用香菸是不是？）對。（是用捲菸方式施用一級毒品海洛因
    。那二級的方式就跟以前一樣是不是？就跟之前說的一樣是
    不是？）對。」等語（見本院卷第98頁），被告對上開勘驗
    結果亦當庭表示「沒有意見（搖頭）」（見本院卷第99頁）
    ，是被告於原審顯係供稱海洛因與甲基安非他命分開施用甚
    明，此與前引被告查獲當日於警詢中所述相符，衡情被告亦
    無就此刻意為虛偽陳述之必要，所述自堪採信，其於本院方
    突然改稱是將兩者混合施用，當非可採。
三、綜上，本案事證明確，被告犯行堪以認定，應依法論科。
參、論罪及刑之加重、減輕事由：
一、論罪部分：
　㈠按海洛因、甲基安非他命係毒品危害防制條例第2條第2項第1
    款、第2款所列之第一級毒品、第二級毒品，不得非法持有
    、施用。核被告所為，係犯毒品危害防制條例第10條第1項
    之施用第一級毒品罪及同條第2項之施用第二級毒品罪。
　㈡被告為施用而持有海洛因、甲基安非他命之低度行為，均應
    為其施用之高度行為所吸收，不另論罪。
  ㈢被告所犯上開二罪，行為明顯可分，應分論併罰。
二、刑之加重、減輕事由：
　㈠累犯部分：
  ⒈被告前因施用毒品案件，經新北地院以105年度簡字第6910號
    判決判處有期徒刑6月確定；又因施用毒品案件，經新北地
    院以106年度審簡字第937號判決判處有期徒刑5月確定；上
    開案件嗣經新北地院以106年度聲字第4113號裁定應執行有
    期徒刑9月確定。被告於106年12月30日入監執行，並於107
    年3月29日因徒刑執行完畢出監乙節，有本院被告前案紀錄
    表在卷可參。被告受徒刑執行完畢後，5年內故意再犯本案
    有期徒刑以上之各罪，均符合刑法第47條第1項所定之累犯
    要件。
　⒉本院審酌被告前已有數次施用毒品之前科，其受刑之執行完
    畢後仍未能因此自我控管，復於前案執行完畢不到1年即再
    犯本案施用毒品之犯行，可徵其刑罰反應力薄弱，有再延長
    其矯正期間，以助其重返社會之必要，爰依刑法第47條第1
    項之規定及司法院釋字第775號解釋意旨，加重其法定最高
    及最低度刑。　　
　㈡自首部分：　
    本案警員於事實欄所載時、地對被告盤查時，並未查扣第一
    級、第二級毒品或施用毒品之器具，尚無確切根據可認被告
    有施用第一級、第二級毒品犯行之合理懷疑，被告於製作警
    詢筆錄時，即主動向警員供認前揭施用海洛因、甲基安非他
    命之犯行等情，有前揭員警職務報告及被告警詢筆錄在卷可
    按（見毒偵卷第4至5頁），雖被告於警詢所述之施用毒品時
    間，與原審及本院所認略有不同，惟關於其他施用情節，則
    所述大致相符，宜為有利於被告之認定，應認其有自承犯罪
    而受裁判之意，即係在尚未被有偵查犯罪職權之機關或公務
    員發覺前，主動向警坦承犯罪並願接受裁判，是被告本案所
    為施用第一級、第二級毒品之犯行均符合自首要件，爰皆依
    刑法第62條前段規定減輕其刑。
　㈢上開刑之加重、減輕部分，應依刑法第71條第1項、第70條之
    規定，先加後遞減之。
肆、上訴駁回部分：
一、原審法院同上認定，以被告本案所為事證明確，係犯毒品危
    害防制條例第10條第1項之施用第一級毒品罪及同條第2項之
    施用第二級毒品罪，而適用毒品危害防制條例第10條第1項
    、第2項，刑法第11條前段、第47條第1項、第62條前段、第
    41條第1項前段、第8項、第51條第5款等規定，並以行為人
    之責任為基礎，審酌被告前因施用毒品案件，經觀察、勒戒
    暨刑罰之執行完畢後，仍不能戒除毒癮，再次漠視法令而施
    用毒品，應予非難；惟兼衡被告犯後坦承犯行之態度，且自
    願配合警方採驗尿液接受調查，又其施用毒品所生之危害，
    實以自戕身心健康為主，對於他人生命、身體、財產等法益
    ，尚無明顯而重大之實害，暨其品行、高中肄業之智識程度
    、家庭經濟狀況小康之生活狀況等一切情狀，分別量處有期
    徒刑4月、6月，並定其應執行刑為有期徒刑8月，暨均諭知
    如易科罰金之折算標準，另說明被告持以為本案施用第一級
    、第二級毒品之玻璃球及香菸並未扣案，且欠缺刑法上之重
    要性，而不予宣告沒收、追徵等節，認事用法均無違誤，量
    刑亦屬妥適，應予維持。
二、被告上訴意旨主張本案為違法採尿及其為混合同時施用第一
    級、第二級毒品等節，業經本院論駁如前，均非可採。至量
    刑部分，係實體法上賦予法院得為自由裁量之事項，倘其未
    有逾越法律所規定之範圍，或濫用其權限，即不得任意指摘
    為違法（最高法院75年台上字第7033號判例意旨參照）。查
    原審於量刑時已依刑法第57條規定以行為人之責任為基礎，
    於理由內說明其審酌該條所列情狀後之量刑事由，以本案被
    告所犯情節，及其有多次違反毒品危害防制條例之素行（見
    前述累犯部分）等情觀之，原審量刑並未逾越法定裁量範圍
    ，亦無明顯違反罪刑相當原則之濫用權限情形，況被告於原
    審請求法院就本案所定之應執行刑在有期徒刑8、9月內（見
    原審卷第56頁），原審所定之應執行刑為有期徒刑8月，即
    在被告所請求之量刑範圍內，是被告上訴主張原審量刑過重
    ，請求從輕量刑，亦非有據。準此，本案被告上訴意旨均無
    理由，應予駁回。
據上論斷，應依刑事訴訟法第368條，判決如主文。
本案經檢察官黃和村到庭執行職務。
中　　華　　民　　國　　109 　年　　7 　　月　　23　　日
                  刑事第二十庭  審判長法　官  王復生
                                      法　官  陳春秋  
                                      法　官  張紹省
以上正本證明與原本無異。
施用第一級毒品罪部分，如不服本判決，應於收受送達後20日內
向本院提出上訴書狀，其未敘述上訴之理由者並得於提起上訴後
20日內向本院補提理由書（均須按他造當事人之人數附繕本）「
切勿逕送上級法院」。
其餘部分，不得上訴。
                                      書記官  莫佳樺
中　　華　　民　　國　　109 　年　　7 　　月　　24　　日
附錄：本案本案論罪科刑法條全文
毒品危害防制條例第10條
施用第一級毒品者，處6月以上5年以下有期徒刑。
施用第二級毒品者，處3年以下有期徒刑。